臺灣高等法院刑事判決
110年度上訴字第1665號
上  訴  人  臺灣新竹地方檢察署檢察官
被      告  鍾曜鴻



            羅子傑


共     同
指定辯護人  本院公設辯護人王永炫  
上列上訴人因被告違反毒品危害防制條例案件，不服臺灣新竹地
方法院109年度訴字第841號，中華民國110年3月24日第一審判決
（起訴案號：臺灣新竹地方檢察署109年度偵字第9283號、109年
度少連偵字第128號），提起上訴，本院判決如下：
    主  文
上訴駁回。
    理  由
一、經本院審理結果，認第一審判決對被告鍾曜鴻、羅子傑為無
    罪之諭知，核無不當，應予維持，並引用第一審判決書記載
    之證據及理由（如附件）。
二、檢察官上訴意旨略以：證人即少年張○鎮於原審審理時已明
    確證稱：我於民國109年4月8日買的3支彩虹菸抽起來的感覺
    ，跟上次（按指其於109年4月2日施用、109年4月5日採尿送
    驗該次）向少年宋○翔買的彩虹菸一樣，有執著感等語，又
    被告2人所販賣3支彩虹菸價格為新臺幣（下同）1000元，顯
    非一般香菸之合理價格，而係販賣毒品，再佐以少年張○鎮
    於109年4月5日採尿檢驗之結果，檢出第三級毒品3,4-亞甲
    基雙氧苯基二甲胺丁酮之成分，及被告鍾曜鴻、羅子傑分別
    於108年11月27日、109年4月1日因施用彩虹菸另案經採尿檢
    驗之結果，均檢出第三級毒品成分，足認被告2人販賣予少
    年張○鎮之彩虹菸含有第三級毒品成分。退步言，縱認本案
    無法證明被告2人所販賣之彩虹菸是否含有第三級毒品成分
    ，但被告2人於偵查中均坦承犯行，被告鍾曜鴻稱：彩虹菸
    的成分是卡西酮三級毒品，被告羅子傑稱：我只知道是三級
    ，又被告2人有前述因施用彩虹菸之尿液檢驗結果，顯然被
    告2人主觀上認知彩虹菸含有第三級毒品成分，且由少年張○
    鎮、宋○翔與被告鍾曜鴻間之通聯對話紀錄及被告2人以1000
    元之價格出售彩虹菸3支之客觀情狀，堪認被告2人係共同基
    於販賣第三級毒品之犯意聯絡，而著手本案犯行，此未完成
    販賣第三級毒品之結果，顯非「重大無知」錯認自然因果法
    則之不能未遂，核屬障礙未遂，亦應論以販賣第三級毒品未
    遂罪。原審判決被告無罪，尚有認事用法之違誤，請求撤銷
    原判決等語。惟查：　　
  ㈠原審業依卷內各項證據資料，詳為論述少年張○鎮之證言、張
    ○鎮之109年4月5日尿液檢驗報告、被告2人另案施用彩虹菸
    之尿液檢驗結果，均尚難證明被告2人有販賣第三級毒品犯
    行，而對檢察官所舉各項證據，已逐一剖析，參互審酌，並
    敘明其取捨證據及得心證之理由，觀諸原判決之採證方法及
    證據之取捨難認有何瑕疵可指，所為論斷從形式上觀察，亦
    難認有違背經驗法則、論理法則或其他違背法令之情形；
　　張○鎮雖於原審審理中證述本案彩虹菸施用後之感覺與109年
    4月2日購入施用之彩虹菸感覺一樣，但此乃據其感受所言，
    並無任何客觀依憑，甚且張○鎮於原審審理中就此施用感覺
    尚稱：不知道怎麼說（見原審卷第138頁），顯見其施用後
    之感覺極為抽象、模糊、難以言表，自不得僅憑前揭證述遽
    為不利於被告2人之認定。
　㈡又張○鎮先後於109年4月2日、109年4月8日購買彩虹菸，兩次
    購買之對象、香菸外觀、包裝均有不同一情，業經原判決論
    述在案；參以證人宋○翔於警詢時陳稱；我於109年4月2日販
    賣給張○鎮之彩虹菸是向「楊子民」購取，我於109年4月8日
    販賣給張○鎮之彩虹菸是鍾曜鴻所提供，鍾曜鴻的毒品來源
    是「田啟良」一語在卷（見少他58號卷第14頁），益徵張○
    鎮先後於109年4月2日、109年4月8日透過宋○翔購得之彩虹
    菸分別取自案外人「楊子民」、被告鍾曜鴻，來源顯屬不同
    。基上，難認證人張○鎮於109年4月2日施用之彩虹菸與本案
    109年4月8日施用之彩虹菸具有同一性。且既然張○鎮於109
    年4月2日施用之彩虹菸與本案109年4月8日施用之彩虹菸不
    具同一性，自不能以其於109年4月2日施用、109年4月5日採
    尿送驗之鑑定結果推論本案被告2人販賣予張○鎮之彩虹菸含
    有毒品成分。
　㈢至於檢察官上訴意旨雖認縱無法證明本案彩虹菸含有毒品成
    分，被告2人既然基於販賣第三級毒品犯意而為之，亦屬障
    礙未遂，應論以販賣第三級毒品未遂罪等語。但：
　⒈依被告2人分別於108年11月27日、109年4月1日因施用彩虹菸
    之尿液檢驗檢出之第三級毒品成分，對比張○鎮於109年4月5
    日採尿送驗檢出之第三級毒品3,4-亞甲基雙氧苯基二甲胺丁
    酮，並未完全相同，足見彩虹菸成分不一；甚且，觀諸被告
    羅子傑於108年11月27日之尿液檢驗結果呈陰性反應，且該
    次被告鍾曜鴻為警查扣之彩虹菸亦未檢出毒品成分之情，有
    第三、四級毒品行(警)政裁罰系統存卷可查(見109年度偵字
    第9283卷第146、148頁；原審卷第159、161頁），亦證彩虹
    菸未必均含有毒品成分。另被告鍾曜鴻之彩虹菸來自「楊子
    民」、「雷漢晨」，並非向單一人購取，業據其自述在卷（
    見少他58號卷第34頁背面），並考量證人宋○翔前述之鍾曜
    鴻彩虹菸來源是「田啟良」一語，足徵被告鍾曜鴻之彩虹菸
    來源多元，且被告鍾曜鴻於108年11月27日採尿送驗之時間
    相距本案犯罪時間已有相當時日，自難以認定被告鍾曜鴻本
    案交付予張○鎮之彩虹菸，與被告鍾曜鴻於前揭108年11月27
    日採尿檢出第三級毒品成分所施用之彩虹菸來源相同。另被
    告羅子傑雖於109年4月1日採尿檢出第三級毒品，惟綜觀全
    卷資料，查無證據證明被告羅子傑該次施用之彩虹菸取自被
    告鍾曜鴻，自亦無法推論本案交付予張○鎮之彩虹菸，與被
    告羅子傑於前揭109年4月1日採尿檢出第三級毒品所施用之
    彩虹菸具有同一性。
　⒉再者，由被告鍾曜鴻於前揭108年11月27日為警查扣之彩虹菸
    未檢出毒品成分，且其彩虹菸來源不一，及被告羅子傑前於
    108年11月27日因施用彩虹菸之採驗結果成陰性反應而未受
    裁罰各情，難謂被告鍾曜鴻、羅子傑對於某些來源之彩虹菸
    不具毒品成分一情，毫無所悉；則被告2人於偵查中所稱知
    道彩虹菸具有第三級毒品成分一語，得否於本案中一概而論
    ，尚非無疑。另參以本案彩虹菸之販售，並非被告鍾曜鴻主
    動向張○鎮兜售，乃是透過宋○翔轉介，而張○鎮於施用本案3
    支彩虹菸後，因沒有感覺、只像是抽菸，故而退還剩下之12
    支並自行決定僅交付1000元給被告羅子傑等情，業據張○鎮
    於原審審理時證述在案（見原審卷第136、141頁）。從而，
    本案尚無法排除被告鍾曜鴻、羅子傑知悉其所交付之本案彩
    虹菸不具毒品成分，但為賺取高額利潤而仍為販售，嗣後經
    張○鎮反應不佳，方由被告羅子傑接受退貨並容許張○鎮自行
    折價之可能性；故本案尚難遽認被告2人具有販賣第三級毒
    品之主觀犯意。
　㈣綜上所述，檢察官上訴仍執原審已詳予斟酌之證據，對於原
    判決已說明事項及屬原審採證認事職權之適法行使，逕為相
    異評價，復未提出其他積極證據證明被告2人確有公訴意旨
    所稱販賣第三級毒品（既、未遂）犯行，尚難說服本院推翻
    原判決，另為不利於被告2人之認定，其上訴為無理由，應
    予駁回。　
據上論斷，應依刑事訴訟法第373條、第368條，判決如主文。
本案經檢察官洪期榮提起公訴，檢察官劉得為提起上訴，檢察官
孟玉梅到庭執行職務。
中　　華　　民　　國　　110 　年　　11　　月　　16　　日
                  刑事第十五庭  審判長法　官  陳芃宇
                                      法　官  陳勇松
                                      法　官  陳俞伶
以上正本證明與原本無異。
被告不得上訴。
檢察官如不服本判決，應於收受送達後20日內向本院提出上訴書
狀，惟須受刑事妥速審判法第9條限制。其未敘述上訴之理由者
，並得於提起上訴後20日內向本院補提理由書(均須按他造當事
人之人數附繕本)「切勿逕送上級法院」。
刑事妥速審判法第9條：
除前條情形外，第二審法院維持第一審所為無罪判決，提起上訴
之理由，以下列事項為限：
一、判決所適用之法令牴觸憲法。
二、判決違背司法院解釋。
三、判決違背判例。
刑事訴訟法第 377 條至第 379 條、第 393 條第 1 款之規定，
於前項案件之審理，不適用之。
                                      書記官  朱家麒
中　　華　　民　　國　　110 　年　　11　　月　　17　　日